【裁判字號】    98,交抗,1368
【裁判日期】    980526
【裁判案由】    違反道路交通管理處罰條例
【裁判全文】
臺灣高等法院交通事件裁定            98年度交抗字第1368號
抗  告  人  交通部公路總局新竹區監理所桃園監理站
受處分人    甲○○
上列抗告人因違反道路交通管理處罰條例案件，不服臺灣桃園地
方法院，中華民國98年4月21日裁定（98年度交聲字第274號）提
起抗告，裁定如下：
    主  文
抗告駁回。
    理  由
一、原處分意旨略以：受處分人甲○○於民國（下同）97年12月
    18日凌晨0時30分許，飲酒後騎乘車牌號碼K6G-886號重型機
    車於道路，嗣行經桃園縣八德市○○街181巷時，為警攔檢
    查獲，並經測試受處分人之呼氣酒精濃度達每公升0.51毫克
    ，業已超出規定標準，遂以受處分人酒後駕車為由，依違反
    道路交通管理處罰條例第35條第1項第1款之規定掣單舉發，
    嗣原處分機關即依上開條文、違反道路交通管理事件統一裁
    罰基準及處理細則第43條、第44條及第67條等規定，於97年
    12月25日以桃監裁罰字第裁52-DB0000000號違反道路交通管
    理事件裁決書裁處受處分人罰鍰新臺幣（下同）3萬元，吊
    扣駕駛執照12個月，施以道安講習在案。
二、聲明異議意旨略以：受處分人於上揭時、地係騎乘重型機車
    ，並非駕駛大貨車，而職業大貨車駕駛執照乃受處分人日常
    工作所需，如裁決機關吊扣受處分人之職業大貨車駕駛執照
    ，將剝奪受處分人之工作權，爰依法聲明異議等語。
三、原裁定意旨略以：
  (一)異議人即受處分人於上揭時、地飲酒後騎乘車牌號碼K6G-88
    6號重型機車，於行經桃園縣八德市○○街181巷時，為警攔
    檢查獲，並經測試受處分人之呼氣酒精濃度測定值達每公升
    0. 51毫克，已超過規定標準之事實，有酒精濃度測試表及
    桃園縣政府警察局97年12月18日桃警局交字第DB0000000號
    舉發違反道路交通管理事件通知單各1紙在卷可稽（見原審
    卷第7頁），且為受處分人於聲明異議狀內所不爭執（見原
    審卷第5頁），固堪認定屬實。又受處分人於本件交通違規
    時，並無重型機車駕駛執照，僅有職業大貨車駕駛執照，而
    原處分機關上開裁決所指應吊扣之異議人駕駛執照，應係指
    受處分人之職業大貨車駕駛執照等情，有受處分人人之汽車
    駕駛人資料暨機車駕駛人資料各1紙（見原審卷第10頁、第
    12頁）、受處分人之汽車駕駛人經歷證明書1紙（見原審卷
    第11頁）及原處分機關桃園監理站違反道路交通管理事件不
    服裁決聲明異議案件移送書1紙（見原審卷第2頁、第3頁）
    在卷足憑。受處分人既係駕駛重型機車違反道路交通管理處
    罰條例第35條第1項第1款之規定，依法即僅能吊扣其重型機
    車駕駛執照12個月，並無得吊扣受處分人持有他級駕駛執照
    之依據，是原處分機關以受處分人有上開交通違規行為，遂
    逕予裁處吊扣受處分人之職業大貨車駕駛執照，已難謂係適
    法之處分。上開處置方式，雖可能產生無照駕駛之駕駛人，
    反而較有照駕駛之駕駛人，得受有無需受吊扣駕駛執照處罰
    利益之疑慮，然審酌「行政行為，採取之方法所造成之損害
    不得與欲達成目的之利益顯失均衡」，乃行政程序法第7條
    第3款所明定，而若於上開情形下吊扣駕駛人各級車類之駕
    駛執照，雖可達成完全杜絕駕駛人繼續酒醉駕車之目的，惟
    亦同時造成剝奪駕駛人駕駛各級車類車輛之結果，甚而使職
    業駕駛人之生計遭受影響，而如此所造成之損害，已與欲達
    成目的之利益顯失均衡，且與前揭道路交通管理處罰條例第
    68條之修法意旨不相符合，實難認係妥適。
  (二)綜上所述，原處分關於吊扣受處分人駕駛執照12個月之處分
    ，僅能吊扣受處分人之重型機車駕駛執照，而不得代以吊扣
    其僅有之職業大貨車駕駛執照，則該部分之處分顯然無法執
    行，本院即無從予以維持。從而，受處分人提出本件聲明異
    議為有理由，且因本件為一交通違規行為，吊扣處分與罰鍰
    暨道路安全講習部分無從區分，自應由本院將原處分撤銷，
    自為裁罰受處分人甲○○汽車駕駛人，駕駛汽車經測試檢定
    酒精濃度超過規定標準，處罰鍰新台幣3萬元，並應接受道
    路交通安全講習。至異議人僅領有職業大貨車駕駛執照卻騎
    乘重型機車，是否另違反道路交通管理處罰條例之相關規定
    ，應由原處分機關另為妥適之處理，附此敘明。
四、抗告意旨略以：(1)對於酒精濃度超過規定標準而駕駛汽車之
    行為人僅限制其不得駕駛該級類汽車，而仍得駕駛其他級類
    汽車，顯難以達成確保交通安全之立法精神，亦不符社會大
    眾之期待與各交通相關機關維護民眾行的安全的責任與義務
    ；(2)對於僅領有較低級類駕駛執照而駕駛較高級類汽車之駕
    駛行為，係立法予以類型化加以處罰，而非一律認為未領有
    駕駛車類之許可憑證即為未領有駕駛執照駕駛，此係駕駛資
    格瑕疵之行使權利過當行為，因而對於道路交通管理處罰條
    例所定應吊扣或吊銷駕駛執照處分者，自亦不得認無駕駛執
    照可供處分或執行。道路交通管理處罰條例第35條第1項第1
    款係指吊扣駕駛人酒後違規駕駛時，駕駛該違規車輛所憑之
    駕駛執照，受處分人既持用為職業大貨車駕駛執照駕駛重型
    機車，該駕駛執照即等同其得以憑以駕駛輕型機車駕駛執照
    ，故其於駕駛重型機車違規時，依法吊扣所持用之職業大貨
    車駕照，不違反比例原則，且吊扣駕照之處罰性質上為行政
    秩序罰，與行政罰鍰及刑事處罰性質不同，至於受處分人是
    否因此家計陷入困難，尚非原處分所得審究，為維護道路交
    通管理目的及公平性原則，祈請撤銷原裁定云云。
五、經查：
  (一)按汽車駕駛人，駕駛汽車經測試檢定酒精濃度超過規定標準
    者，處新臺幣1萬5千元以上6萬元以下罰鍰，並當場移置保
    管該汽車及吊扣其駕駛執照1年；又汽車駕駛人有第35條第1
    項規定之情形者，應接受道路交通安全講習，道路交通管理
    處罰條例第35條第1項第1款、第24條第1項第2款分別定有明
    文。再汽車駕駛人，因違反本條例及道路交通安全規則之規
    定，受吊銷駕駛執照處分時，吊銷其持有各級車類之駕駛執
    照，道路交通管理處罰條例第68條亦定有明文。
  (二)本件受處分人甲○○坦承民國97年12月18日凌晨0時30分許
    ，飲酒後騎乘車牌號碼K6G-886號重型機車於道路，嗣行經
    桃園縣八德市○○街181巷時，為警攔檢查獲，並經測試受
    處分人之呼氣酒精濃度達每公升0.51毫克等情，遂以受處分
    人違反道路交通管理處罰條例第35條第1項第1款之規定，填
    摯桃警局交字第DB155305號舉發違反道路交通管理事件通知
    單予以舉發。嗣原處分機關乃依道路交通管理處罰條例第35
    條第1項第1款規定，於97年12月25日以桃監裁罰字第裁52-D
    B0000000號違反道路交通管理事件裁決書裁處受處分人罰鍰
    ，裁處罰鍰新臺幣3萬元，吊扣駕駛執照12個月，施以道安
    講習，此有受處分人異議狀、上開舉發違規通知單、酒精濃
    度測定單及上開違反道路交通管理事件裁決書附卷可稽（見
    原審卷第5頁、第7頁、第6頁）。從而，受處分人有上開交
    通違規行為，其事證至臻明確，堪信為真實。
  (三)按道路交通管理處罰條例第68條於94年12月14日修正，並自
    95年3月1日施行。依修正前之道路交通管理處罰條例第68條
    規定：「汽車駕駛人，因違反本條例及道路交通安全規則之
    規定，受吊扣或吊銷駕駛執照處分時，吊扣或吊銷其持有各
    級車類之駕駛執照」；修正後之道路交通管理處罰條例第68
    條規定：「汽車駕駛人，因違反本條例及道路交通安全規則
    之規定，受吊銷駕駛執照處分時，吊銷其持有各級車類之駕
    駛執照」；其原提案修正條文為：「汽、機車駕駛人，因違
    反本條例及道路交通安全規則之規定，受吊扣或吊銷駕駛執
    照處分時，吊扣或吊銷其違法或違規當時所駕駛車輛之駕駛
    執照」；其立法理由略以：「原條文將違法或違規駕駛人所
    持有各級車類之駕駛執照一併吊扣或吊銷，失之過酷，影響
    人民工作及生活甚鉅，爰修正之」等語，其立法意旨在於違
    規行為對道路交通秩序之維持及道路交通安全已生較大之影
    響，故規定吊扣或吊銷其持有各級車類之駕駛執照，以限制
    其繼續駕車行駛道路之權利，此屬駕駛行為之限制，並不因
    所持駕駛執照種類不同而有所差異。則駕駛人有違反道路交
    通管理處罰條例第35條第1項第1款規定致受有吊扣駕駛執照
    處分時，依修正後同條例第68條規定暨其修法意旨，僅能吊
    扣行為人違法或違規當時駕駛車輛所憑之駕駛執照，不得再
    吊扣行為人所持有、與駕駛違規車輛無關之其他各級車類駕
    駛執照。又酒醉駕車行為係製造法所不容許之風險，以風險
    製造之立場觀察，雖不因駕駛車輛種類之不同致有所差別，
    但從風險實現觀點而言，酒醉駕駛車類之不同，其對於交通
    安全衍生之實害結果亦有差異，如駕駛人駕駛某一級之車類
    違反道路交通管理處罰條例規定時，不論其所造成之實害結
    果，一律吊扣駕駛人所持有之各類駕駛執照，亦有違相同事
    件相同處理，不同事件不同處理之平等原則（參照本院暨所
    屬法院97年法律座談會刑事類提案第40號討論暨審查意見）
    。揆諸上開說明，原處機關裁罰吊扣受處分人其所持有之職
    業大貨車駕照12個月，核與修正後即現行道路交通管理處罰
    條例第68條規定不符，且同時限制受處分人駕駛職業大貨車
    的工作權，是原處分機關所採取之行政行為之方法所造成的
    損害與目的利益亦顯失均衡。原審因而撤銷原處分關於吊扣
    受處分人持有之汽車駕駛執照12個月之處分，改諭知受處分
    人處罰鍰3萬元，並應施以道路交通安全講習之處分，經核
    原審裁定認事用法並無違誤。抗告人執上開抗告理由，認原
    審裁定不當，顯不足採。本件抗告為無理由，應予駁回。
據上論斷，依道路交通案件處理辦法第26條，刑事訴訟法第412
條，裁定如主文。
中    華    民    國    98    年    5     月    26    日
                  刑事第六庭審判長法  官  林堭儀
                                  法  官  郭豫珍
                                  法  官  張明松
以上正本證明與原本無異。
不得再抗告。
                                  書記官  游玉玲
中    華    民    國    98    年    5     月    27    日


司法院資訊處製作；財團法人民間司法改革基金會備份。
